【裁判字號】    95,交聲,754
【裁判日期】    951229
【裁判案由】    違反道路交通管理處罰條例聲明異議
【裁判全文】
臺灣臺北地方法院交通事件裁定         95年度交聲字第754號
原處分機關  臺北市交通事件裁決所
異  議  人
即受處分人  懿藩實業有限公司
代  表  人  黃建成
代  理  人  呂清松
上列異議人即受處分人因違反道路交通管理處罰條例案件，對於
臺北市交通事件裁決所中華民國九十五年六月二十七日所為之處
分（北市裁二字第裁二二—Ｚ00000000號），聲明異議
，本院裁定如下：
    主  文
原處分撤銷。
懿藩實業有限公司汽車所有人，汽車裝載貨物超過核定之總重量
，處新臺幣萬陸仟元，並記汽車違規紀錄壹次。
    理  由
一、按汽車裝載貨物超過核定之總重量、總聯結重量者，處汽車
    所有人罰鍰，並記汽車違規紀錄一次，其應歸責於汽車駕駛
    人時，除依第三項處汽車駕駛人罰鍰及依第六十三條第一項
    第二款記點外，汽車所有人仍應記該汽車違規紀錄一次；有
    前二項規定之情形者，應責令改正或當場禁止通行，並處新
    臺幣（下同）一萬元罰鍰，超載十公噸以下者，以總超載部
    分，每一公噸加罰一千元；超載逾十公噸至二十公噸以下者
    ，以總超載部分，每一公噸加罰二千元；超載逾二十公噸至
    三十公噸以下者，以總超載部分，每一公噸加罰三千元；超
    載逾三十公噸者，以總超載部分，每一公噸加罰五千元，未
    滿一公噸以一公噸計算，道路交通管理處罰條例第二十九條
    之二第一項、第三項分別定有明文。
二、本件異議人即受處分人懿藩實業有限公司所有之車牌號碼二
    三一—ＢＬ號自用一般大貨車，於民國九十五年四月九日上
    午十時二十五分許，裝載預拌混凝土行經國道一號高速公路
    南向二十一點五公里處時，因其裝載之物有明顯超重之嫌，
    經內政部警政署國道公路警察局第一警察隊警員楊文彬、連
    弘文攔停稽查，並請該車駕駛人甲○○出示貨單，經查貨單
    內登錄裝載重量為九立方公尺，警員遂請駕駛人會同過磅，
    惟遭駕駛人拒絕，警員乃依據貨單換算並以「載運預拌水泥
    ，經司機出示貨單核算載運9㎡、總重33.55噸、核重21噸、
    超載 12.55噸」為由，當場掣單舉發，嗣經受處分人於應到
    案日期（九十五年四月二十四日）之後即九十五年四月二十
    六日始向原處分機關提出申訴，經原處分機關函請舉發單位
    調查結果，仍認受處分人所有前開車牌號碼之車輛確有前揭
    違規行為，原處分機關乃於九十五年六月二十七日依道路交
    通管理處罰條例第二十九條之二第三項（漏載第一項）規定
    ，裁處受處分人罰鍰三萬六千元。
三、訊據受處分人之代理人呂清松固不否認受處分人所有前開車
    牌號碼之車輛，於前開時、地實際裝載九立方公尺之混凝土
    而超過該車裝載貨物之核定總重量二十一公噸等事實，惟矢
    口否認有任何違反道路交通管理處罰條例規定之行為，辯稱
    ：依九十一年六月四日制訂之警察機關取締違規砂石車注意
    事項規定第七條舉發程序及注意事項第三項後段規定，受處
    分人所有自用貨車，既未在駕駛受檢拒絕過磅，逕行離開現
    場或棄車逃逸之情形下，警察未依上開規定實際過磅而認定
    ，逕行開單，其舉發自屬違法云云。
四、經查：
（一）受處分人所有之前揭車輛於前揭時間、地點，裝載貨物後
      總重量為三十三點五五公噸，超過該部車輛裝載貨物之核
      定總重量二十一公噸，惟於取締時遭駕駛人甲○○拒絕會
      同過磅等事實，業經證人即掣單舉發之內政部警政署國道
      公路警察局第一警察隊警員楊文彬於本院九十五年九月十
      一日調查期日中到庭結證稱：伊於案發時間，在國道公路
      南下二十一點五公里，發現車牌號碼二三一—ＢＬ號車輛
      在路上行駛，伊發覺有超載情形，就攔車檢查，當時伊等
      確實有要求司機過磅，但司機拒絕配合過磅，說不然就開
      單，因為如果司機不開車的話，伊等沒有大型車駕照，沒
      有辦法開車去過磅，所以沒有實際秤重，且那是圓形的預
      拌混泥土車子，伊等沒有辦法丈量，但根據司機出具貨單
      ，發現這部車有超載情形，所以伊等只好依照他提出的送
      貨單開立舉發通知單，司機當場要求伊等不要開單，所以
      他就拒絕簽收，伊等就跟他說會寄達汽車所有人之後讓他
      離開，沒有實際秤重。又因為那是圓形的預拌混泥土車子
      ，伊等沒有辦法丈量等語；證人即掣單舉發之內政部警政
      署國道公路警察局第一警察隊警員連弘文亦於前開調查期
      日中到庭證述：當天伊等在中山高巡邏時，該輛預拌混泥
      土車從旁經過，學長告訴伊說，這輛車引擎加油聲、路面
      和輪胎摩擦情形都和一般車輛不同，可能有超載嫌疑，伊
      就該車攔到路邊要確認，之後伊有爬到該車混泥土車上，
      看他超載情形，看到載的水泥整個槽是滿的，而且滿到裝
      載入口處，司機那天不配合，一直說他很趕，不想要跟伊
      等去過磅，也不想要簽名，學長就要求他出示當天貨單，
      他一共給伊等兩張，伊等有照相存證，後來回到車上，學
      長就依照觀察情況及貨單製單告發，後來當事人也是拒絕
      簽名等語明確，核與證人即車牌號碼二三一—ＢＬ號自用
      大貨車司機甲○○亦於九十五年九月二十五日調查期日中
      到庭結證稱：伊當天去汐止亞東公司載預拌混凝土，伊等
      出去車子發動以後，因為輕重有差，才知道載重九米，在
      高速公路接建國北路南線前被查獲，伊有將送貨單交給警
      察，警察有上去看，看完後有叫伊提示送貨單，伊有跟警
      察說伊討生活，警察有叫伊簽名等語相符，並有前揭車輛
      當時載運預拌混凝土送貨單之採證照片二幀附卷足憑。又
      本院依職權函詢亞東預拌混凝土股份有限公司汐止廠有關
      前開送貨單所載相關事項事項，亞東預拌混凝土股份有限
      公司汐止廠於九十五年九月十九日以亞東汐止廠字第九五
      ○二九號函覆本院：「一、出貨單所載二紙車號、數量經
      查確實無誤。二、該車確實裝載九立方公尺之混凝土。
      三、一立方公尺之混凝土約為二點三公噸」等語；而前開
      自用大貨車車重為十二點八五公噸、載重為八點一五公噸
      、總重為二十一公噸一節，有臺北市監理處九十五年十一
      月三日北市監三字第○九五六四二五四五○○號函檢送之
      車牌號碼二三一—ＢＬ號自用大貨車新領牌照登記書影本
      一份在卷可參，則前揭車牌號碼二三一—ＢＬ號自用大貨
      車所裝載九立方公尺之預拌混凝土經換算後為二十點七公
      噸，而前揭車輛之載重僅八點一五公噸，故超重十二點五
      五公噸，足認受處分人前揭車輛確有載運貨物超過核定總
      重量之事實。
（二）受處分人雖依九十一年六月四日制訂之警察機關取締違規
      砂石車注意事項規定第七條舉發程序及注意事項第三項後
      段規定，認受處分人所有前揭自用大貨車，並未在駕駛受
      檢拒絕過磅，逕行離開現場或棄車逃逸之情形下，警察未
      依上開規定實際過磅而認定，逕行開單，舉發違法云云。
      惟證人楊文彬、連弘文於本院前開調查期日中均到庭結證
      稱：當時有要求司機過磅，但司機拒絕配合過磅，所以只
      好依照司機提出的送貨單開立舉發通知單，司機當場要求
      不要開單，所以就拒絕簽收等語互核相符，已如前述，證
      人即車牌號碼二三一—ＢＬ號自用大貨車司機甲○○於前
      開調查期日中固到庭結證稱：伊將送貨單交給警察，警察
      有上去看，看完後有叫伊提示送貨單，看完送貨單就叫伊
      走，沒有請伊過磅等語，惟與證人楊文彬、連弘文前開供
      述不符，且證人甲○○既已自承警員於案發時即已開立舉
      發通知單，果證人甲○○未拒絕配合過磅，何以證人甲○
      ○未要求警員以固定地磅或活動地磅過磅，卻逕行拒絕簽
      收前開舉發通知單？參酌證人為受處分人之受雇人，衡情
      難免有偏頗、迴護之意，證人楊文彬、連弘文於本院調查
      時所為上開一致之供述較少權衡利害得失，亦較未受他人
      干預，故應以證人楊文彬、連弘文於本院調查時之供述較
      為可採。是受處分人所為辯解，顯為事後卸責之詞，殊不
      可採。
（三）綜上所述，本件受處分人前開所辯，無非事後卸責之詞，
      不足採信，本件事證明確，受處分人所有前開車號汽車之
      違規行為堪以認定，應依法論處。
五、末查，受處分人所有之前開車輛確有於前揭時間、地點，裝
    載貨物超過核定之總重量行駛之違規行為，自屬違反道路交
    通管理處罰條例第二十九條之二第一項之規定，原處分機關
    依同條例第三項之規定裁罰受處分人，固非無見，惟原處分
    機關既以核定之車輛總重量二十一公噸作為取締標準，漏未
    依同條例第一項之規定，記汽車違規紀錄一次，尚有未洽，
    自應將原處分撤銷，依道路交通管理處罰條例第二十九條之
    二第一項、第三項之規定，裁處如主文第二項所示，以資適
    法。
據上論斷，應依道路交通案件處理辦法第二十條前段，裁定如主
文。
中    華    民    國  九十五  年   十二   月  二十九  日
                      臺灣臺北地方法院交通法庭
                          法      官  雷淑雯
以上正本證明與原本無異。
如不服本裁定，應於裁定送達後五日內向本院提出抗告狀。
中    華    民    國  九十五  年   十二   月  二十九  日
                          書  記  官  陳弘文


司法院資訊處製作；財團法人民間司法改革基金會備份。
